臺灣高等法院民事判決
108年度重上字第616號
上  訴  人  賴淑君  
訴訟代理人  周政律師  
被  上訴人  國票綜合證券股份有限公司
法定代理人  洪三雄  
訴訟代理人  陳正斌  
            謝鵬翔  
            吳彥葶  
上列當事人間請求清償債務事件，上訴人對於中華民國108年6月
14日臺灣臺北地方法院107年度重訴字第1052號第一審判決提起
上訴，本院於109年7月15日言詞辯論終結，判決如下：
    主      文
上訴駁回。
第二審訴訟費用由上訴人負擔。
    事實及理由
壹、程序方面：
    本件上訴人就其敗訴部分聲明不服，提起上訴，因所據事由
    部分係基於非個人關係之抗辯，爰於訴訟程序上將連帶債務
    人即原審共同被告陳聰明、蔣寶夏（下各稱其姓名）列為視
    同上訴人併予通知，然經本院審理結果認上訴人之上訴為無
    理由（詳後述），且本件並非固有必要共同訴訟，上訴人與
    陳聰明、蔣寶夏即無合一確定而應共同上訴之必要，自難認
    其上訴之效力及於陳聰明、蔣寶夏，故未於判決併列渠等為
    視同上訴人，合先敘明。
貳、實體方面：
一、被上訴人主張：上訴人於民國103年1月2日在伊所屬蘆洲分
    公司開立4890-5號證券交易帳戶（下稱系爭證券帳戶）及國
    泰世華銀行蘆洲分行帳號000000000000信用交易帳戶（下稱
    系爭信用帳戶）買賣證券，並簽立開戶契約總約定書、融資
    融券契約書。上訴人自103年2月6日起利用系爭證券帳戶、
    信用帳戶購買和旺聯合實業股份有限公司（下稱和旺公司）
    股票（股票代號：5505），因市值連日下跌，致上訴人系爭
    信用帳戶之擔保維持率不足，伊於104年4月22日以書面通知
    上訴人補繳融資自備款差額，卻未補繳，伊再次於104年6月
    15日以書面通知上訴人應於104年7月16日起第10個營業日前
    償還融資資金，仍未據清償，兩造遂於104年7月1日簽立協
    議書、伊與陳聰明及蔣寶夏簽立增補協議書，約定上訴人應
    清償新臺幣（下同）782萬1,344元（即本金772萬元、利息1
    0萬1,344元）及自104年6月25日起至清償日止，按年息4%計
    算之遲延利息，並約明分期清償，如有一期未給付，即喪失
    分期清償之期限利益，陳聰明及蔣寶夏應就上訴人之債務為
    併存之債務承擔。兩造與陳聰明、蔣寶夏復於105年間就協
    議書所定之分期清償方式變更另簽立增補協議一書。因陳聰
    明、蔣寶夏依增補協議一書約定償還至第24期款項後，自10
    6年6月26日後拒不還款，即渠等僅清償上訴人所欠本息164
    萬5,794元（計算式：利息10萬1,344元＋利息58萬2,216元＋
    本金96萬2,234元），尚欠本金675萬7,766元（計算式：772
    萬元－96萬2,234元，下稱系爭款項）。爰依融資融券契約書
    第10條第2項、協議書第1條第1項第2款、第4條第1項、增補
    協議書、增補協議一書，擇一請求上訴人與陳聰明、蔣寶夏
    連帶給付伊系爭款項本息等語。
二、上訴人則以：
  ㈠伊於103年間因經濟困窘，透過訴外人連瑞玉（下稱連瑞玉）
    介紹訴外人即被上訴人蘆洲分公司經理王哲鴻（下稱王哲鴻
    ）遊說伊出借名義開設系爭證券帳戶、信用帳戶，並出借資
    金供他人操作股票以收取利息，伊因信賴王哲鴻，遂開戶並
    同意出借系爭證券帳戶予他人使用，及提供系爭信用帳戶，
    將貸與資金置於系爭信用帳戶內，以供他人操作股票之用；
    該他人按月支付上訴人利息，計息方式為每100萬元月息1萬
    2,000元，於每月17日以匯入上訴人帳戶方式支付，自103年
    3月17日至107年4月間止。詎被上訴人於104年6、7月間某日
    要求伊簽署協議書，伊因信賴王哲鴻所詐稱系爭證券帳戶、
    信用帳戶所生之債務由陳聰明負全責，協議書僅為例行文件
    ，致陷於錯誤而簽署，且始知借用其帳戶之人為陳聰明，被
    上訴人又於105年間要求簽署增補協議一書，伊基於信賴再
    度簽立；而伊簽立上開協議時均未見到內容，亦無與陳聰明
    、蔣寶夏共同承擔債務之真意，伊已依民法第92條規定，於
    108年2月26日以民事答辯㈡狀繕本送達被上訴人為撤銷簽立
    協議書之意思表示。
　㈡又王哲鴻自始知悉系爭證券帳戶、信用帳戶均係供陳聰明操
    作股票之用，則應類推適用民法第86條規定，被上訴人僅能
    對實際從事交易行為之投資人即陳聰明主張權利，伊與被上
    訴人間並無成立金錢借貸契約之意思表示合致，被上訴人亦
    不得對伊請求清償融資債務。而王哲鴻明知上開帳戶係供陳
    聰明操作股票，違反禁止受理非本人下單之規定，被上訴人
    應與王哲鴻依公司法第23條第2項規定，對伊負連帶損害賠
    償責任，故伊自得以被上訴人對伊所負同額損害賠償債務，
    互為抵銷，經抵銷後被上訴人已無餘額可得請求。倘認抵銷
    抗辯無理由，則因被上訴人起訴時距協議書所載簽立日期已
    逾2年，依民法第305條第2項規定，伊已不負連帶責任，故
    被上訴人不得請求伊清償系爭款項。
　㈢另縱認前揭抗辯均無理由，被上訴人明知違法仍接受陳聰明
    借人頭開戶融資買賣股票，虧損即應由陳聰明自行承擔，惟
    被上訴人以簽訂上開協議書將該等虧損轉嫁予伊，違反民法
    第148條第2項誠信原則。再者，本件清償融資債務，應依協
    議書第1條第1項所載「陳聰明、賴淑君、徐煒皓、李福財」
    依序抵充，被上訴人主張平均抵充，顯與上開約定未符；復
    依協議書第4條約定可知，被上訴人因强制執行受償之金額
    ，亦應依上開第1條約定為抵充，則另案臺灣臺北地方法院1
    08年度司執字第14175號強制執行事件（下稱另案執行事件
    ），即第三人以其不動產設定抵押權予被上訴人以擔保李福
    財之債務，被上訴人因此參與分配而獲878萬5,237元，加計
    陳聰明、蔣寶夏已還款之總額984萬元，依序已全數抵充清
    償伊依協議書約定所欠款項，被上訴人自無可再請求之數額
    等語置辯。
三、被上訴人於原審起訴聲明：㈠上訴人及陳聰明、蔣寶夏應連
    帶給付被上訴人675萬7,766元及自拒絕付款日即106年6月26
    日起至清償日止，按年息4%計算之利息。㈡願供擔保請准宣
    告假執行。上訴人於原審答辯聲明：㈠被上訴人之訴及假執
    行之聲請均駁回。㈡願供擔保請准宣告免為假執行。原審為
    被上訴人全部勝訴之判決，並依聲請命供擔保為准、免假執
    行之宣告。上訴人不服，提起上訴，於本院聲明：㈠原判決
    廢棄。㈡被上訴人在第一審之訴及假執行之聲請均駁回。被
    上訴人於本院答辯聲明：上訴駁回。
四、兩造不爭執事項（見本院卷二第167頁）：
  ㈠上訴人於103年1月在開戶契約總約定書、聲明書之委託人簽
    章欄簽名及信用開戶契約總約定書之立契約人簽章欄簽名，
    開立系爭證券帳戶。
  ㈡上訴人同意出借系爭證券帳戶予他人使用，並提供系爭信用
    帳戶，將貸與資金置於系爭信用帳戶內，以供他人操作股票
    之用；該他人按月支付上訴人利息，計息方式為每100萬元
    月息1萬2,000元，並於每月17日支付。上開利息經由連瑞玉
    帳戶自網路銀行匯入上訴人國泰世華銀行帳戶，首筆利息於
    103年3月17日匯入9萬6,000元，每月17日均匯入9萬6,000元
    配息收入，至107年4月間止。
  ㈢被上訴人公司蘆洲分公司經理王哲鴻於上訴人開立系爭證券
    帳戶、信用帳戶時，明知上訴人之目的係為出借帳戶及資金
    供陳聰明操作股票。
  ㈣陳聰明於103年2月6日至104年6月11日利用系爭證券帳戶、信
    用帳戶操作股票交易，且於上開期間融資交易和旺公司股票
    。
  ㈤被上訴人於103年10月6日向上訴人當時戶籍地新北市○○區○○
    街000號寄送對帳單，於同年月15日合法送達；復於同年月8
    日向上訴人上開地址寄送交易額達5,000萬元以上之詢證函
    ，於同年月15日合法送達。
  ㈥協議書立書人欄為上訴人親簽、蓋印。增補協議一書立書人
    欄為上訴人親簽。
五、兩造爭執事項（見本院卷二第167頁）：　
    被上訴人依融資融券契約書第10條第2項、協議書第1條第1
    項第2款、第4條第1項、增補協議書、增補協議一書，擇一
    請求上訴人給付675萬7,766元本息，有無理由？茲審酌如下
    ：
  ㈠查，本件上訴人於103年1月在開戶契約總約定書、聲明書之
    委託人簽章欄簽名及信用開戶契約總約定書之立契約人簽章
    欄簽名，開立系爭證券帳戶，並同意出借系爭證券帳戶予他
    人使用，復提供系爭信用帳戶，將貸與資金置於系爭信用帳
    戶內，以供他人操作股票之用；該他人按月支付上訴人利息
    ，計息方式為每100萬元月息1萬2,000元，並於每月17日支
    付。上開利息經由連瑞玉帳戶自網路銀行匯入上訴人國泰世
    華銀行帳戶，首筆利息於103年3月17日匯入9萬6,000元，每
    月17日均匯入9萬6,000元配息收入，至107年4月間止；陳聰
    明於103年2月6日至104年6月11日利用系爭證券帳戶、信用
    帳戶操作股票交易，且於上開期間融資交易和旺公司股票；
    被上訴人於103年10月6日向上訴人當時戶籍地新北市○○區○○
    街000號寄送對帳單，於同年月15日合法送達；復於同年月8
    日向上訴人上開地址寄送交易額達5,000萬元以上之詢證函
    ，於同年月15日合法送達等情，業如不爭事項㈠、㈡、㈣、㈤所
    述，是據上可知，上訴人開立系爭證券帳戶、信用帳戶，並
    出借系爭證券帳戶予他人即陳聰明使用，係利用被上訴人提
    供至系爭信用帳戶之融資金額貸與陳聰明，以供其操作股票
    買賣，並藉此自103年2月6日至107年4月間，賺取按貸與金
    額，以每100萬元月息1萬2,000元計算之利息，被上訴人復
    於103年10月15日均合法送達上訴人對帳單及詢證函等情，
    堪予認定。
　㈡嗣上訴人系爭證券帳戶、信用帳戶因融資買進和旺公司股票
    ，積欠被上訴人款項之本金為772萬元及計算至104年6月24
    日之利息10萬1,344元，暨自104年6月25日起至清償日止，
    按週年利率4%計算之利息，有計算表在卷可憑（見原審卷第
    403頁），兩造及陳聰明、蔣寶夏遂於104年7月1日簽立協議
    書首先約定：「立書人…賴淑君（以下合稱甲方）、蔣寶夏
    （以下稱乙方）及國票綜合證券股份有限公司（以下稱丙方
    ），茲就甲方因信用交易擔保維持率不足及無力如期償還等
    事造成丙方損失事，同意如下條款：」等語，接續於第1條
    第1項第2款約定：「㈠甲方向丙方融資買進和旺股票，為維
    持擔保維持率及無力如期償還等事，造成丙方損失，甲方個
    人應給付如下金額，且除甲方個人清償個人債務外，各期給
    付金額清償順序亦如下列（遲延利息於109年6月25日給付）
    ：…㈡賴淑君：本金7,720,000元加至104年6月24日利息101,3
    44元，共計7,821,344元，及自104年6月25日起至清償日止
    ，按年息百分之4計算之遲延利息。」（見原審卷第31頁）
    ；兩造及陳聰明、蔣寶夏又於105年間簽立增補協議一書，
    載明：「立書人…賴淑君（以下合稱甲方）、蔣寶夏（以下
    稱乙方）及國票綜合證券股份有限公司（以下稱丙方），茲
    就甲方因信用交易擔保維持率不足及無力如期償還等事造成
    丙方損失事，前於民國（下同）104年7月1日定有協議書乙
    份（下稱原約）、104年7月1日定有增補協議書乙份，現為
    分期清償變更事，同意如下條款：」，及於第2條訂明每月
    分期給付之金額（見原審卷第39、40頁），此有上開協議書
    及增補協議一書在卷足稽（見原審卷第31至35、39至43頁）
    。
　㈢又陳聰明、蔣寶夏嗣後就上訴人所欠款項清償164萬5,794元
    （本金96萬2,234元、利息10萬1,344元、58萬2,216元），
    尚餘債務本金675萬7,766元及自106年6月26日起至清償日止
    ，按年息4%計算之利息即系爭款項本息，亦有計算表、匯款
    紀錄、債務比例表及還款比例分攤表附卷可憑（見原審卷第
    403、475至517頁）。則上訴人既明知其係利用被上訴人提
    供至系爭信用帳戶之融資金額貸與陳聰明，以供其操作股票
    買賣，並藉此謀取利息，復與被上訴人簽立上開協議同意償
    還被上訴人因此所受損失本息，則被上訴人依協議書、增補
    協議書、增補協議一書請求上訴人與陳聰明、蔣寶夏連帶給
    付系爭款項本息，自屬有據。
　㈣上訴人雖辯稱：伊因信賴王哲鴻詐稱系爭證券帳戶、信用帳
    戶所生債務由陳聰明負全責，上開協議書僅為例行文件等語
    ，致陷於錯誤而簽署；且伊簽立上開協議書、增補協議一書
    時均未見到內容，並無與陳聰明、蔣寶夏共同承擔債務之真
    意，伊已於108年2月26日以民事答辯㈡狀繕本送達被上訴人
    為撤銷簽立上開協議之意思表示云云，並聲請傳訊證人連瑞
    玉、蔣寶夏。然查：
　⒈證人連瑞玉雖證稱：和旺案發生後，王哲鴻代表證券公司及
    陳聰明協商，協商結果是需要有人在協議書上簽名，王哲鴻
    請伊打電話給賴淑君配合在協議書上簽名，賴淑君有簽立協
    議書，但伊只有看到協議書的第3頁，王哲鴻一直強調陳聰
    明會全權負責，伊與賴淑君都沒有懷疑王哲鴻等語（見原審
    卷第347、348頁），可知王哲鴻雖曾稱陳聰明將負全責，惟
    並未告知上訴人因此解免責任，且依協議書第3頁上方尚記
    載「第五條管轄法院」、「本協議書所生之任何爭議、不履
    約或損害賠償請求等，甲乙丙三方均同意以台灣台北地方法
    院為第一審管轄法院。」，下方立書人欄復登載甲方包含賴
    淑君、陳聰明、乙方蔣寶夏、丙方即被上訴人，堪認被上訴
    人主張上訴人於簽立該協議書時，顯已知悉協議書內容攸關
    融資款項之清償義務乙節為真，即上訴人辯稱係受詐欺而簽
    立上開協議書，不足採信。　
　⒉另證人即被上訴人公司副總經理黃秋香則證稱：伊將增補協
    議一書拿給賴淑君簽立時，是全份契約書，伊也告知賴淑君
    還款條件變動了、伊說陳聰明會協助處理本件債務，如果陳
    聰明沒有還款，在被上訴人的帳上，是賴淑君向被上訴人借
    錢，賴淑君也要還，賴淑君當時表示理解等語（見原審卷第
    341、343、344頁），復徵諸增補協議一書第2頁第2條第3項
    明確記載：「原約及104年7月1日所定增補協議書之其餘權
    利義務不變。」等語（見原審卷第41頁），下方即為上訴人
    簽名處，堪認上訴人亦明知此協議乃為增補兩造於104年7月
    1日簽訂之協議書，始同意再為簽署，而確有與被上訴人達
    成簽立上開增補協議之合意，並非受詐騙所簽立，亦非於全
    然不知上開協議約定之情狀下，仍分別於104年、105年間與
    被上訴人簽立負擔前揭債務之該等協議。至證人連瑞玉固證
    稱：被上訴人派證人黃秋香帶增補協議一書到伊辦公室請賴
    淑君簽名，伊有看到增補協議一書第1、2頁（即契約內容及
    賴淑君簽名處），第3頁不確定（即乙、丙方簽名處），只
    有告知陳聰明的優惠還款方式，並未告知賴淑君簽立這份文
    件表示最終仍要負責等語（見原審卷第348、349頁），惟證
    人連瑞玉乃引介上訴人開立系爭證券帳戶及信用帳戶，以出
    借資金供他人操作股票之人，亦將自己開立之帳戶借給陳聰
    明使用而謀取高額利息，此為證人連瑞玉所自承（見原審卷
    第345、346頁），足徵其上開證述顯有偏頗、迴護上訴人之
    情，難以憑信。
　⒊按債務承擔，有免責的債務承擔及併存的債務承擔之別，前
    者於契約生效後原債務人脫離債務關係，後者為第三人加入
    債務關係與原債務人併負同一之債務，而原債務人並未脫離
    債務關係；債務承擔契約係以第三人與債權人為當事人，祇
    須第三人與債權人互相意思一致，其契約即成立，不必得債
    務人之同意，故債務人縱對本件債務承擔契約不同意，亦不
    影響該契約之成立（最高法院49年台上字第2090號、52年台
    上字第925號判決先例意旨參照）。證人蔣寶夏雖證述：伊
    跟被上訴人簽協議書當下，在伊的想法是這個債務已由伊跟
    伊先生陳聰明承擔，不應該由人頭戶承擔，所以伊有跟被上
    訴人溝通，認為是先清償賴淑君部分，在協商時，伊有一再
    強調這個部分，故伊認為協議書之甲方應只有伊與陳聰明，
    沒有其他人，伊有看過協議書，且伊跟陳聰明均有簽署，伊
    於清償時並無特別跟被上訴人指定是要還哪一筆，伊都是用
    匯款，因伊的認知是伊已經有跟被上訴人講過了，但協議書
    嗣後簽訂時是先沖陳聰明的帳等語（見本院卷一第251至255
    頁），僅得證明蔣寶夏於簽訂協議書前有與被上訴人協商還
    款及清償順序等事宜，且其與陳聰明均親自簽立協議書，則
    於簽訂協議前之協商事項，既未約明於上開協議，自無法據
    為有利上訴人之認定；又依蔣寶夏上開證述益徵其等與被上
    訴人簽訂協議書前係歷經磋商過程，並均提及上訴人，始為
    簽訂，顯明知協議書之甲方乃包括上訴人及陳聰明，非僅有
    陳聰明，是蔣寶夏證述其認為甲方僅有其與陳聰明，洵難採
    信。是承前所述，上訴人既已知悉上開協議內容，並均親自
    簽署於其上，且協議書第1條第1項亦已約明上訴人為債務人
    ，復於同條第2項載明蔣寶夏、陳聰明就上訴人之債務願為
    併存債務承擔，且因蔣寶夏、陳聰明同意擔任債務承擔人，
    對上訴人有利，原無須得上訴人同意即可發生效力，是依上
    說明，縱上訴人未同意或不解蔣寶夏、陳聰明與其共同承擔
    本件債務之意，仍無法解免上訴人與被上訴人因簽立上開協
    議書及增補協議一書所應負擔之債務至明。
　⒋是以，上訴人上開所辯，均不足取，則其於108年2月26日以
    民事答辯㈡狀繕本送達被上訴人為撤銷簽立上開協議之意思
    表示，於法無據，自不生撤銷之效力。　
　㈤上訴人又抗辯：被上訴人因王哲鴻明知上開帳戶係供陳聰明
    操作股票，違反禁止受理非本人下單之規定，被上訴人應與
    王哲鴻依公司法第23條第2項對伊負連帶損害賠償責任，故
    伊自得以被上訴人對伊所負同額損害賠償債務，抵銷伊所負
    債務云云。然按證券商負責人與業務人員管理規則第18條第
    1項、第2項第20款規定：「證券商負責人及業務人員執行業
    務應本誠實及信用原則。證券商之負責人及業務人員，除其
    他法令另有規定外，不得有下列行為：…受理非本人或未具
    客戶委任書之代理人申購、買賣或交割有價證券。」，另證
    券商管理規則第37條第13款亦規定：「證券商經營證券業務
    ，除法令另有規定外，不得有下列行為：…受理非本人或未
    具客戶委任書之代理人申購、買賣或交割有價證券。」，揆
    其立法目的，乃在於避免證券商之負責人或業務人員，代理
    客戶從事證券交易行為時，產生利益衝突情事，以有效保護
    投資人及健全金融交易秩序，是上開意旨確有以保護投資人
    為其內涵，而上揭管理規則，既係主管機關依證券交易法授
    權而制定，固屬保護他人之法律。查被上訴人公司蘆洲分公
    司經理王哲鴻於上訴人開立系爭證券帳戶、信用帳戶時，明
    知上訴人之目的係為出借帳戶及資金供陳聰明操作股票，雖
    如不爭事項㈢所述，且有融資融券契約書存卷可查（見原審
    卷第273、275頁），然被上訴人受理陳聰明以上訴人名義買
    賣及交割有價證券，係因上訴人同意將系爭證券帳戶、信用
    帳戶交由他人買賣股票及融資融券，以賺取借款利息，則上
    訴人顯非上開法規所欲保護之投資人，是本件縱係因陳聰明
    融資買賣股票致生虧損，上訴人亦不得以被上訴人係違反上
    揭規定致其受有損害，而據以抵銷系爭證券帳戶、信用帳戶
    所生之融資債務。是上訴人此部分所辯，實無理由。
　㈥上訴人再辯稱：協議書簽立日期迄被上訴人於107年6月25日
    起訴時已逾2年，依民法第305條第2項規定，伊已無須負清
    償責任云云。按民法第305條固規定：「就他人之財產或營
    業，概括承受其資產及負債者，因對於債權人為承受之通知
    或公告，而生承擔債務之效力。債務人關於到期之債權，自
    通知或公告時起，未到期之債權，自到期時起，二年以內，
    與承擔人連帶負其責任。」，惟依協議書、約定可知，本件
    陳聰明、蔣寶夏僅同意承擔上訴人就系爭證券帳戶、信用帳
    戶所生債務，並未同時承受上訴人之財產或營業，且被上訴
    人亦主張約文之「併存債務承擔」與民法第305條第1項無涉
    ，即兩造間並無適用上開規定之合意，自無同法第2項之適
    用。是上訴人上開所辯，洵屬無稽。
　㈦上訴人另辯稱：被上訴人明知違法仍接受陳聰明借人頭開戶
    融資買賣股票，虧損即應由陳聰明自行承擔，惟被上訴人以
    簽訂上開協議書將該等虧損轉嫁予伊，違反民法第148條第2
    項誠信原則云云。然按民法第148條係規定行使權利，不得
    以損害他人為主要目的，若當事人行使權利，雖足使他人喪
    失利益，而茍非以損害他人為主要目的，即不在該條所定範
    圍之內（最高法院45年台上字第105號判決先例意旨參照）
    。查上訴人既明知其係利用被上訴人提供至系爭信用帳戶之
    融資金額貸與陳聰明，以供陳聰明操作股票買賣，並藉此謀
    取利息，復與被上訴人簽立上開協議同意償還被上訴人因此
    所受損失本息，已如前述，則被上訴人依協議書、增補協議
    一書請求上訴人清償本件債務，乃權利之正當行使，難謂有
    何權利濫用之可言。上訴人上開所辯，自非有據。
  ㈧上訴人復辯稱：本件清償融資債務，應依協議書第1條第1項
    所載「陳聰明、賴淑君、徐煒皓、李福財」依序為抵充，被
    上訴人主張平均抵充，顯與上開約定未符；再依協議書第4
    條約定可知，被上訴人因强制執行受償之金額，亦應依上開
    第1條約定為抵充，另案執行事件即第三人以其不動產設定
    抵押權予被上訴人以擔保李福財之債務，被上訴人因此參與
    分配而獲878萬5,237元，加計陳聰明、蔣寶夏已還款之總額
    984萬元，依序已全數抵充清償伊依協議書約定所欠款項云
    云。然查：
　⒈觀諸協議書第1條第1項固約定：「甲方（即李福財、徐煒皓
    、陳聰明、賴淑君等四人）向丙方（即被上訴人）融資買進
    和旺股票，未維持擔保維持率及無力如期償還等事，造成丙
    方損失，甲方個人應給付如下金額，且除甲方個人清償個人
    債務外，各期給付金額清償順序亦如下列…㈠陳聰明：本金新
    台幣（下同）7,006,000元加至民國（下同）104年6月24日
    利息…共計7,082,957元，及自104年6月25日起至清償日止，
    按年息百分之4計算之遲延利息。㈡賴淑君：本金7,720,000
    元加至104年6月24日利息…共計7,821,344元，及自104年6月
    25日起至清償日止，按年息百分之4計算之遲延利息。㈢徐煒
    皓…㈣李福財…」等語、同條第2項約定：「乙方（即蔣寶夏）
    及陳聰明就甲方個人前項各款債務，願為併存債務承擔。」
    與分期付款之各期給付期限及金額（見原審卷第31頁），互
    核第4條第2項約定：「有前項情事時…抵充順序為各項費用
    、第一條所列順序利息、第一條所列順序本金。」（見原審
    卷第33頁）可知，甲方各期給付金額，除為清償個人債務外
    ，係依上開債務人順序先抵充利息、再充本金，惟被上訴人
    主張因陳聰明、蔣寶夏所還984萬元，並不足抵充上開第1條
    約定之利息共計405萬7,288元及陳聰明所欠本金700萬6,000
    元，故以較有利上訴人之方式平均抵充後（即抵充上訴人部
    分為：利息10萬1,344元＋利息58萬2,216元＋本金96萬2,234
    元），上訴人尚欠系爭款項即675萬7,766元本息，並提出與
    其主張相符之計算說明、陳聰明及蔣寶夏還款紀錄、上訴人
    沖帳明細等為據（見本院卷一第361至421頁），應屬可採。
    而上訴人並未提出任何證據證明被上訴人所為前揭抵充對其
    係不利益，則縱被上訴人上開抵充方式未依前揭第1條第1項
    約定，即於依序抵充完各債務人之利息後，所餘款項儘先抵
    充陳聰明所欠本金後，已無得抵充上訴人所欠本金，然既無
    不利上訴人，即無礙被上訴人得請求系爭款項金額之認定。
    　
　⒉再細譯協議書第4條第1項約定：「甲方或乙方如有一期未按
    期給付者…丙方得隨時向甲方或乙方請求清償全部之未償債
    務及利息；有強制執行名義者，丙方並得同時進行強制執行
    。」等語；同條第2項約定：「有前項情事時…抵充順序為各
    項費用、第一條所列順序利息、第一條所列順序本金。」等
    語（見原審卷第33頁），互核第1條第1項約定可知，上開第
    4條第1項約定係指被上訴人對甲方或乙方有强制行名義時，
    得同時進行强制執行程序，並依同條第2項約定予以抵充，
    自不包含被上訴人對協議書約定以外之第三人有執行名義之
    情形，是被上訴人於另案執行事件，就第三人以其不動產設
    定抵押權予被上訴人以擔保李福財之債務，因參與分配而獲
    878萬5,237元，顯非上開約定所得抵充之範疇。此外，上訴
    人並未舉證證明被上訴人、該第三人及李福財均同意以被上
    訴人上開獲分配金額抵充上訴人所欠系爭款項本息，是上訴
    人辯稱被上訴人於另案執行事件參與分配而獲878萬5,237元
    ，加計陳聰明、蔣寶夏已還款之總額984萬元，應認被上訴
    人對伊已無得請求之數額云云，亦不足採。
  ㈨從而，上訴人前揭所辯，均非可取，被上訴人主張係屬有據
    ，已如前述，則其依協議書第1條第1項第2款、第4條第1項
    、增補協議書、增補協議一書等約定，請求上訴人應與陳聰
    明、蔣寶夏連帶給付系爭款項本息，核屬正當 ，應予准許
    。又被上訴人係就數請求權為選擇合併向上訴人請求系爭款
    項本息，本院既以上開約定判命上訴人應如數給付，其餘請
    求權即無再予論述之必要，併此敘明。
六、綜上所述，被上訴人依協議書第1條第1項第2款、第4條第1
    項、增補協議書、增補協議一書等約定，請求上訴人應與陳
    聰明、蔣寶夏連帶給付被上訴人675萬7,766元及自拒絕付款
    日即106年6月26日起至清償日止，按年息4%計算之利息，為
    有理由，應予准許。從而原審所為上訴人敗訴之判決，並依
    兩造聲請命供擔保為准、免假執行之宣告，均無不合。上訴
    論旨指摘原判決此部分不當，求予廢棄改判，為無理由，應
    駁回其上訴。
七、本件事證已臻明確，兩造其餘之攻擊或防禦方法及所用之證
    據，經本院斟酌後，認為均不足以影響本判決之結果，爰不
    逐一論列，附此敘明。
八、據上論結，本件上訴為無理由，依民事訴訟法第449條第1項
    、第78條，判決如主文。
中　　華　　民　　國　　109 　年　　7  　月　　29 　　日
                    民事第十九庭  
                        審判長法  官 魏麗娟
                              法  官 潘進柳
                              法  官 游悅晨
正本係照原本作成。
如不服本判決，應於收受送達後20日內向本院提出上訴書狀，其
未表明上訴理由者，應於提出上訴後20日內向本院補提理由書狀
（均須按他造當事人之人數附繕本）上訴時應提出委任律師或具
有律師資格之人之委任狀；委任有律師資格者，另應附具律師資
格證書及釋明委任人與受任人有民事訴訟法第466 條之1第1項但
書或第2項（詳附註）所定關係之釋明文書影本。如委任律師提
起上訴者，應一併繳納上訴審裁判費。
中　　華　　民　　國　　109 　年　　7 　　月　　29　　日
    　　　　　　　　　　　　　書記官 王詩涵
附註：
民事訴訟法第466條之1（第1項、第2項）：
對於第二審判決上訴，上訴人應委任律師為訴訟代理人。但上訴
人或其法定代理人具有律師資格者，不在此限。
上訴人之配偶、三親等內之血親、二親等內之姻親，或上訴人為
法人、中央或地方機關時，其所屬專任人員具有律師資格並經法
院認為適當者，亦得為第三審訴訟代理人。